臺灣高雄地方法院刑事附帶民事訴訟判決
原　　　告　臺北富邦商業銀行股份有限公司
法定代理人　蔡明忠
訴訟代理人　何容吉
　　　　　　林奇儒
被　　　告　劉建
上列被告因偽造文書等案件，經原告提起請求損害賠償之附帶民
事訴訟，本院判決如下：
    主  文
原告之訴及假執行之聲請均駁回。
   事實及理由
一、原告主張：被告劉建與同案被告黃震、吳嘉鴻、王徐穎、
    張秀寶（均經本院通緝在案）、訴外人江芝宇（經臺灣高雄
    地方法院檢察署檢察官緩起訴處分）共同基於詐欺取財犯意
    聯絡，於民國97年5 月29日冒用訴外人蔡瑞珍名義，向原告
    申請新臺幣（下同）4000萬元貸款，致原告陷於錯誤而於97
    年6 月11日撥付核貸款項至被告等人偽冒蔡瑞珍名義開立之
    帳戶，嗣被告等人於97年6 月11日至13日間，至原告忠孝、
    中崙、雙連、信義、延吉分行共計提領3916萬元，經扣抵被
    告等人偽冒開戶時存入之1000元及該帳戶利息所得417 元，
    原告尚有3915萬8583元之損害，爰依民法第184 、185 條，
    提起本件刑事附帶民事訴訟，請求被告等人連帶賠償原告所
    受損害等語。並聲明：(一)被告應連帶給付原告3915萬8583元
    ，及自97年6 月11日至清償日止，按年息5 ％計算之利息。
    (二)請准原告提供現金或等值之中央政府建設公債94年度甲類
      第7期債票為擔保宣告假執行。
二、被告未提出答辯。
三、按因犯罪而受損害之人，於刑事訴訟程序得附帶提起民事訴
    訟，對於被告及依民法負賠償責任之人，請求回復其損害；
    法院認原告之訴不合法或無理由者，應以判決駁回之，刑事
    訴訟法第487 條第1 項、第502 條第1 項分別定有明文。又
    因犯罪而受損害之人，於刑事訴訟程序固得附帶提起民事訴
    訟，對於被告請求回復其損害，但其請求回復之損害，以被
    訴犯罪事實所生之損害為限，否則縱令得依其他事由，提起
    民事訴訟，亦不得於刑事訴訟程序附帶為此請求（最高法院
    60年臺上字第633 號判例意旨參照）。另按刑事訴訟法第
    487 條第1 項所定附帶民事訴訟之對象，除刑事被告外，固
    兼及於依民法負賠償責任之人。惟該條項所稱之「依民法負
    賠償責任之人」，係指該刑事案件中依民法規定應負賠償責
    任之人而言。故附帶民事訴訟之原告所主張之共同加害人，
    必以在刑事訴訟程序中經認定係共同侵權行為之人，始得謂
    為依民法負賠償責任之人，否則對之提起是項附帶民事訴訟
    ，即難謂為合法（最高法院87年度臺抗字第278 號裁定意旨
    參照）。查本件被告被訴偽造文書案件，固經本院98年度訴
    字第1749號判決被告有罪在案，惟原告所受損害與被告經本
    院判決有罪之犯罪事實無涉，有該判決可憑，是原告並非因
    被告本件犯罪而受損害之人，被告亦非在刑事訴訟程序中經
    認定係共同侵權行為之人，則原告對被告提起附帶民事訴訟
    ，於法未合，自應予以駁回。
四、本院受理原告提起附帶民事訴訟之其餘被告黃震、吳嘉鴻、
    王徐穎、張秀寶、江芝宇部分，俟該部分犯罪事實刑事部分
    結案時再行審結，併此敘明。
五、依刑事訴訟法第502 條第1 項，判決如主文。
中    華    民    國    100  年     4     月    29    日
                  刑事第十六庭  法  官  姚水文
以上正本證明與原本無異。
如不服本判決應於收受本判決後10日內向本院提出上訴書狀，並
應敘述具體理由，如未敘述上訴理由者，應於上訴期間屆滿後20
日內補提理由書狀於本院（均須按他造當事人之人數附繕本）「
切勿逕送上級法院」。
中    華    民    國   100    年    4     月    29    日
                                書記官  蔡靜雯